臺灣高等法院民事判決　九十年度重上字第三六二號
　　　上　訴　人　華南商業銀行股份有限公司
　　　法定代理人　許德南
　　　被上訴人　　甲○○
　　　　　　　　　乙○○
右當事人間請求清償借款事件，上訴人對於中華民國九十年三月一日臺灣士林地方法
院八十七年度重訴字第三八七號第一審判決提起上訴，本院判決如左：
    主    文
原判決關於駁回上訴人後開第二、三項之訴部分，及該部分假執行之聲請，並該訴訟
費用之裁判廢棄。
被上訴人甲○○、乙○○應與原審共同被告日惠特板有限公司、呂麗梅、林章榮、紀
德典、洪清標、鄒國榮、鄧台福、呂正德連帶給付上訴人新台幣壹仟零伍拾伍萬貳仟
肆佰拾壹元，及如附表一所示之利息、違約金。
被上訴人甲○○應與原審共同被告日惠特板有限公司、呂麗梅、林章榮、紀德典、洪
清標、鄒國榮、鄧台福、呂正德連帶給付上訴人新台幣參佰肆拾陸萬元，及如附表二
所示之利息、違約金。
第一、二審訴訟費用除確定部分外，由被上訴人甲○○負擔十二分之七，餘由乙○○
負擔。
本判決第二、三項，於上訴人分別以新台幣佰伍拾貳萬元、新台幣壹佰貳拾萬元或
各同額之中央政府建設公債八十四年度甲類第一期債票供擔保後得假執行。
    事實及理由
甲、程序方面：
一、本件被上訴人受合法通知，未於言詞辯論期日到場，核無民事訴訟法第三百八十
　　六條所列各款情形，爰依上訴人之聲請，由其一造辯論而為判決，合先敘明。
二、按當事人得提出新攻擊或防禦方法，但經第一審法院依第一百九十六條第二項裁
    定駁回者，第二審法院得駁回之，民事訴訟法第四百四十七條第二款定有明文，
    惟此並非無例外，法院仍得斟酌實際情況決定駁回與否。本件上訴人於原審提出
    被上訴人書立之保證書（即上證一），原審以上訴人因重大過失逾時提出攻擊方
    法，且有礙訴訟終結為由，依民事訴訟法第一百九十六條第一、二項規定駁回而
    不予斟酌，惟上訴人於本院陳稱係因原貸款分行未將資料交付承辦之天母分行，
    致未及時提出，惟經發現後迅即提出，並非意圖延滯訴訟等語，查上訴人為一頗
    具規模之大銀行，分行甚多，業務繁雜，貸款資料一時未能提出，在所難免，尚
    難據此遽認上訴人有故意或重大過失之情。蓋上訴人若有利於判決之證據無不迅
    速提出，以使債權早日得勝訴判決而獲清償，衡諸經驗常情，應無意圖延滯訴訟
    之理，如因其一時未及知而未提出即不予斟酌，將無法保護其利益，是上訴人既
    於本院再提出被上訴人甲○○出具之保證書，依前揭說明，本院仍得予以審酌，
    合先說明。
乙、實體方面：
一、上訴人主張：原審被告日惠特板有限公司先後邀同被上訴人甲○○、乙○○及原
　　審其餘被告為連帶保證人，向上訴人借款，詎日惠特板有限公司尚欠原判決附表
　　一、二所示利息、違約金，爰依借貸關係，請求日惠特板有限公司給付，及依連
　　帶保證約定請求被上訴人甲○○、乙○○及其餘被告連帶給付等語。原審除駁回
　　上訴人對於被上訴人甲○○、乙○○請求之部分外，其餘均為上訴人勝訴之判決
　　。上訴人就其敗訴部分，聲明不服，上訴聲明為：(一)原判決關於被上訴人甲○○
　　、乙○○之部分廢棄。(二)被上訴人甲○○、乙○○，應與原審同案被告日惠特板
　　有限公司、呂麗梅、林章榮、紀德典、洪清標、鄒國榮、鄧台福、呂正德連帶給
　　付上訴人新台幣（下同）一千零五十五萬二千四百三十一元，及如附表一所示之
　　利息、違約金。(三)被上訴人甲○○應與原審同案被告日惠特板有限公司、呂麗梅
　　、林章榮、紀德典、洪清標、鄒國榮、鄧台福、呂正德連帶給付上訴人三百四十
　　六萬元，及如附表二所示之利息、違約金，(四)第二、三項聲明請准上訴人以現金
　　或同額之中央政府建設公債八十四年甲類第一期債票供擔保後，宣告假執行。
二、被上訴人甲○○、乙○○則以：渠等並未擔任日惠特板有限公司向上訴人借款之
    連帶保證人，借據上連帶保證人之簽章並非真正等語抗辯。答辯聲明為：駁回對
    造之上訴。
三、查上訴人主張被上訴人甲○○、乙○○為日惠特板有限公司向伊借款之連帶保證
    人，日惠特有限公司所借之款項一千一百八十一萬元，僅清償一百二十五萬七千
    五百六十九元，尚餘本金一千零五十五萬二千四百三十一元及詳如附表一所示之
    利息、違約金；另借款三百四十六萬元則分文未清償，並應給付如附表二所示之
    利息、違約金等事實，業據提出有甲○○、乙○○簽名、蓋章之借據十三紙及授
    信約定書、保證書為證（見原審卷八至二十頁、三十一至三十二頁、本院卷第三
    十五頁），甲○○、乙○○則否認在前揭借據上簽名蓋章。而依前揭借據上簽名
    觀之，該簽名均出於同一人之手筆，且證人葉連金及陳鍾瑛於原審均證稱借據上
    印章係核對授信約定書及印鑑卡上之印文，至借據上簽名係何人書寫，因並未規
    定須本人簽名，並未核對等語（見原審卷第一二二至一二三頁），則甲○○、乙
    ○○辯稱並未在借據上簽名，固屬可採。惟查：
  (一)甲○○於本院自承前揭保證書上之簽名為其所簽（見本院卷第五十九頁），且上
　　訴人提出甲○○簽具之保證書、授信約定書、印鑑卡及日惠特板有限公司八十二
　　年四月十六日印鑑卡及授信約定書上甲○○之印文，經本院送請內政部警政署刑
　　事警察局鑑定結果均相符，僅借據上之印文因欠清晰而難認定，有該局九十一年
　　一月二十二日刑鑑字第九七四二號、九十一年三月十二日刑鑑字第四五九○○號
　　鑑驗通知書二紙可按（見本院卷第七三頁、一○一頁），甲○○書立之保證書上
　　印文既屬真正，保證書自應推定為真正，則其自應依保證書負其契約保證責任。
  (二)按保證人與債權人約定就債權人與主債務人間所生一定債之關係範圍內之不特定
    債務，預定最高限額，由保證人保證之契約，學說上稱為最高限額保證。此種保
    證契約如定有期間，在該期間內所生約定範圍內之債務，不逾最高限額者，均為
    保證契約效力所及；如未定期間，保證契約在未經保證人依民法第七百五十四條
    規定終止或有其他消滅原因以前，所生約定範圍內之債務，亦同。故在該保證契
    約有效期間內，已發生約定範圍內之債務，縱因清償或其他事由而減少或消滅，
    該保證契約依然有效，嗣後所生約定範圍內之債務，於不逾最高限額者，債權人
    仍得請求保證人履行保證責任（最高法院七十七年度台上字第九四三號判例參照
    ）。查甲○○簽署之保證書既約定連帶保證日惠特板有限公司對上訴人現在（包
    括過去所負現在尚未清償）及將來所負之借款、票據、透支、墊款、保證、損害
    賠償等及其他一切債務以二千萬元為限額，保證人願與主債務人連帶負清償之責
    任，此即所謂最高限額保證，依前開說明，只要所約定範圍內之債務不逾最高限
    額者，均為保證效力所及，保證書上既非約定僅就申請信用狀所負債務連帶保證
    ，上訴人主張連帶保證人應就日惠特板有限公司所欠借款連帶清償之金額又未逾
    二千萬元之最高限額，於法自無不合。再者，最高限額保證契約所擔保之債務，
    原不以保證人於借據或其債權憑證簽名為必要（最高法院八十七年度台上字第八
    七九號判決參照），甲○○縱未於借據上簽名，與其連帶保證責任成立無礙，仍
　　應於保證書約定之二千萬元範圍內，就日惠特板有限公司之債務負連帶保證之責
　　。另甲○○係五十八年八月六日出生，有戶籍謄本可按（見原審卷第七十頁），
　　於八十二年四月十六日簽立保證書時，已係成年人，有行為能力，且為日惠特板
　　有限公司之董事長，亦有公司執照可稽（見原審卷第一七三頁），其對保證人之
　　權益應知悉甚詳，自難以係其兄林章榮所為而得對抗上訴人，其仍應依保證書負
　　其連帶保證人之責，要無庸疑。
  (三)上訴人提出乙○○八十一年十一月二十六日簽立約定授信書，其上之簽名為乙○
    ○所簽，為乙○○於本院稱該簽名似為其之筆跡等語（見本院卷第二十九頁），
    且本院依上訴人聲請將授信約定書、印鑑卡及七十六年九月二十五日乙○○在戶
    政機關留存之印鑑證明，連同借據十三紙送請內政部警政署刑事警察局鑑定結果
    ，其上之印文均相符，並有該局九十一年一月二十二日刑鑑字第九七四二號鑑驗
    通知書可稽（見本院卷第七三頁），乙○○雖以印章曾於七十七年五月間遺失，
    且為其媳即原審同被告呂麗梅拾獲盜用等語，惟查：乙○○於八十一年十一月二
    十六日留存於上訴人處之印鑑為其七十六年在戶政機關之印鑑證明，授信約定書
    上之印鑑亦同，且授信約定書復為乙○○自行書寫，若其七十六年之原始印鑑證
    明已遺失，當無於八十一年十一月二十六日再持以使用之理，是其抗辯為其子媳
    所盜用，惟並未舉證以實其說，自無可採。前揭十三紙借據之印文既為真正，且
    乙○○又未能舉證確為他人所盜用，乙○○即為該借款之連帶保證人無疑，上訴
    人據此請求乙○○負連帶清償，要屬有據。
四、綜上所述，上訴人依連帶保證之法律關係，請求甲○○、乙○○與原審其餘被告
　　林章榮、呂麗梅等人連帶清償日惠特板有限公司未清償之借款一千零五十五萬二
　　千四百三十一元之本息及違約金，即屬明據。另請求甲○○及原審其餘被告連帶
　　清償三百四十六萬元本息及違約金，亦有理由。原審為上訴人此部分敗訴之判決
　　，於法不合。上訴意旨，指摘此部分之判決不合，求予廢棄改判，為有理由，爰
　　廢棄改判，並依上訴人之聲請為附條件之假執行宣告。
五、本件事證已臻明確，兩造其餘攻擊防禦方法及所提證據資料，經逐一審酌對前開
    論斷結果無礙，爰不再一一論述，併予敘明。
六、據上論結，本件上訴為有理由，依民事訴訟法第四百五十條、第七十九條但書、
    第四百六十三條、第三百八十五條第一項前段、第三百九十條第二項，判決如主
    文。
中　　　華　　　民　　　國　　九十一　　年　　　八　　　月　  　六　    日
                              民事第八庭
                          　　　　審判長法　官　鄭　三　源
                          　　　　　　　法　官　郭　松　濤
                          　　　　　　　法　官　周　美　月
右正本係照原本作成。
被上訴人如不服本判決，應於收受送達後二十日內向本院提出上訴書狀，其未表明上
訴理由者，應於提出上訴後二十日內向本院補提理由書狀（均須按他造當事人之人數
附繕本）上訴時應提出委任律師或具有律師資格之人之委任狀；委任有律師資格者，
另應附具律師及格證書及釋明委任人與受任人有民事訴訟法第四百六十六條之一第一
項但書或第二項（詳附註）所定關係之釋明文書影本。
中　　　華　　　民　　　國　　九十一　　年　　　八　　　月　　　八　    日
　　　　　　　　　　　　　　　　　　　　書記官  陳　啟　文
附註：
民事訴訟法第四百六十六條之一（第一項、第二項）：
對於第二審判決上訴，上訴人應委任律師為訴訟代理人。但上訴人或其法定代理人具
有律師資格者，不在此限。
上訴人之配偶、三親等內之血親、二親等內之姻親，或上訴人為法人、中央或地方機
關時，其所屬專任人員具有律師資格並經法院認為適當者，亦得為第三審訴訟代理人
。
